【裁判字號】    97,台非,572
【裁判日期】    971218
【裁判案由】    竊盜
【裁判全文】
最高法院刑事判決              九十七年度台非字第五七二號
上  訴  人  最高法院檢察署檢察總長
被      告  甲○○
                    之4號5樓（非常上訴書漏載）
上列上訴人因被告竊盜案件，對於台灣板橋地方法院中華民國九
十六（非常上訴書誤繕為「九十四」）年十月二十三日第一審確
定簡易判決（九十六年度簡字第六六六六號；聲請簡易判決處刑
案號：台灣板橋地方法院檢察署九十六年度偵字第一九七七六號
），認為部分違背法令，提起非常上訴，本院判決如下：
    主  文
原判決關於累犯、宣告之主刑部分均撤銷。
甲○○攜帶兇器竊盜未遂，處有期徒刑肆月，如易科罰金，以新
台幣壹仟元折算壹日。
    理  由
非常上訴理由稱：「按判決不適用法則或適用不當者，為違背法
令，刑事訴訟法第三百七十八條定有明文。復按刑法第四十七條
規定之累犯，必須曾受有期徒刑之執行完畢，或受無期徒刑或有
期徒刑一部之執行而赦免後，五年以內再犯有期徒刑以上之罪者
為限，始得加重其刑。所謂執行完畢，除在監獄執行期滿者外，
如為假釋出獄，須其假釋未經撤銷，未執行之刑，始以已執行論
。若為二以上有期徒刑併執行時，假釋所定最低應執行之期間，
合併計算之，其所餘刑期（即假釋期間），亦應合併計算，必於
其假釋未經撤銷，未執行之刑，始以已執行論。此就刑法第七十
九條第一項、第七十九條之一第一項、第三項觀之自明（參見最
高法院九十一年度台非字第一四四號、九十七年度台非字第二一
五號判決）。本件被告前因違反毒品危害防制條例、竊盜等罪，
經台灣板橋地方法院九十二年度板簡字第二五三號、九十二年度
易字第五七七號判決，分別判處有期徒刑五月、九月確定；上開
二罪，嗣經同院九十二年度聲字第一九九一號裁定，定應執行之
刑為一年確定，並經台灣板橋地方法院檢察署檢察官以九十二年
執更午字第二Ｏ七八號執行指揮書指揮執行，刑期自九十三年一
月九日至九十四年一月八日；復因偽造貨幣、違反毒品危害防制
條例、竊盜等罪，經台灣板橋地方法院九十二年度訴字第一Ｏ八
四號、九十二年度簡字第三五九四號及九十二年度簡字第三六五
五號判決，分別判處有期徒刑一年八月、六月、六月確定；上開
三罪，嗣經同院九十三年度聲字第一六四Ｏ號裁定，定應執行之
刑為有期徒刑二年五月確定，並經台灣板橋地方法院檢察署檢察
官以九十三年執更午字第一九六二號執行指揮書指揮執行，其刑
期係接續上述九十二年執更午字第二Ｏ七八號執行指揮書之刑期
，自九十四年一月九日至九十六年六月八日，即二執行指揮書之
刑期係合併執行。嗣被告於九十五年三月十日假釋出獄，除縮短
之刑期外，其刑期終結日為九十六年四月九日；其後因於假釋期
間之九十六年二月二十五日犯違反毒品危害防制條例罪，為台灣
板橋地方法院九十六年度易字第一五七一號判處罪刑，經法務部
九十六年十一月十二日法矯決字第Ｚ○○○○○○○○○號函撤
銷假釋，所餘殘刑一年三十日，經台灣板橋地方法院檢察署檢察
官九十七年執更午減字第八六八號執行指揮書指揮執行，刑期自
九十六年十二月十七日起，至九十七年二月十五日止（因合併執
行之五罪中有應依中華民國九十六年罪犯減刑條例規定減刑者，
經台灣板橋地方法院九十七年度聲減字第三八七號裁定減刑並分
別定應執行之刑），有全國刑案資料查註表及各該判決書、裁定
書、函、檢察官執行指揮書可稽。是被告於九十六年八月二十八
日犯本案竊盜未遂罪時，上開違反毒品危害防制條例等五案所處
之有期徒刑，並未執行完畢，依前揭法條規定，自不得以累犯論
處。詎原判決引用檢察官聲請簡易判決處刑書記載，以被告所犯
上開五案已於九十六年四月九日執行完畢，論以累犯，顯有適用
法則不當之違法。案經確定，且不利於被告，爰依刑事訴訟法第
四百四十一條、第四百四十三條提起非常上訴，以資糾正。」等
語。
本院按：刑法關於累犯之規定，以受徒刑之執行完畢，或一部之
執行而赦免後，五年以內故意再犯有期徒刑以上之罪者，為其成
立要件，此觀刑法第四十七條第一項規定甚明。所謂執行完畢，
其在監獄執行期滿者，固不待言；如係經假釋出獄者，須在無期
徒刑假釋後滿二十年，或在有期徒刑所餘刑期內未經撤銷假釋者
，其未執行之刑，始得以已執行論。如其為二以上徒刑併執行者
，依同法第七十九條之一第一項規定：「二以上徒刑併執行者，
第七十七條所定最低應執行之期間，合併計算之。」第三項規定
：「依第一項規定合併計算執行期間而假釋者，前條第一項規定
之期間，亦合併計算之。」從而，在二以上徒刑併合執行之情形
，經許其假釋出獄者，其假釋所定最低應執行之期間，既合併計
算之，則其所餘刑期（即殘餘刑期之期間），亦應合併計算，此
期間既無從區分，即必於期間內未經撤銷假釋，該併合執行之各
罪所未執行之刑，始以已執行論。本件被告甲○○前因違反毒品
危害防制條例及竊盜等罪，經台灣板橋地方法院（下稱板橋地院
）以九十二年度板簡字第二五三號、九十二年度易字第五七七號
，分別判決處有期徒刑五月、九月確定；上開二罪，嗣為同院以
九十二年度聲字第一九九一號裁定應執行有期徒刑一年確定。另
因偽造貨幣、違反毒品危害防制條例及竊盜等罪，經板橋地院以
九十二年度訴字第一Ｏ八四號、九十二年度簡字第三五九四號及
九十二年度簡字第三六五五號，分別判決處有期徒刑一年八月、
六月、六月確定；該三罪復經同院以九十三年度聲字第一六四Ｏ
號裁定應執行有期徒刑二年五月確定，有各該相關案卷可查。有
關徒刑之執行，自民國九十三年一月九日至九十四年一月八日先
執行有期徒刑一年（九十二年度聲字第一九九一號裁定），再接
續執行有期徒刑二年五月（九十三年度聲字第一六四Ｏ號裁定）
部分，此有台灣板橋地方法院檢察署（下稱板橋地檢署）九十二
年執更午字第二Ｏ七八號、九十三年執更午字第一九六二號執行
指揮書可稽，而刑期則至九十六年六月八日止。執行一部分後，
被告於九十五年三月十日假釋出獄，縮短刑期後，應於九十六年
四月九日執行期滿。然被告於假釋期間，復因違反毒品危害防制
條例罪並判處徒刑，經法務部九十六年十一月十二日以法矯決字
第Ｚ○○○○○○○○○號函撤銷被告之假釋，殘餘刑期一年又
三十日，經板橋地檢署以九十七年執更午減字第八六八號分案執
行，復因上開合併執行之五罪中有符合中華民國九十六年罪犯減
刑條例之規定應予減刑，經板橋地院以九十七年度聲減字第三八
七號裁定減刑並定應執行之刑，刑期自九十六年十二月十七日起
，至九十七年二月十五日止執行期滿，有全國刑案資料查註表及
各該判決書、裁定書、函、檢察官執行指揮書可稽。從而，被告
於九十六年八月二十八日再犯本案竊盜未遂罪，則上開違反毒品
危害防制條例等五罪所處之徒刑，既未執行完畢，依前揭說明，
尚不構成累犯。原審未察，逕行引用檢察官聲請簡易判決處刑書
記載，以被告所犯上開五案已於九十六年四月九日執行完畢，遽
依累犯規定加重其刑，自有違誤。案經確定，且不利於被告，非
常上訴意旨執以指摘，洵有理由，應由本院將原判決關於累犯及
宣告之主刑部分均撤銷，另行判決如主文第二項所示，以資救濟
。
據上論結，應依刑事訴訟法第四百四十七條第一項第一款，刑法
第三百二十一條第二項、第一項第三款、第二十五條、第四十一
條第一項前段，刑法施行法第一條之一第一項、第二項前段，判
決如主文。
中    華    民    國  九十七  年   十二   月   十八   日
                      最高法院刑事第十一庭
                          審判長法官  花  滿  堂
                                法官  黃  正  興
                                法官  陳  東  誥
                                法官  林  錦  芳
                                法官  洪  昌  宏
      本件正本證明與原本無異
                                      書  記  官
中    華    民    國  九十七  年   十二   月  二十五  日
                                                      Ｑ


司法院資訊處製作；財團法人民間司法改革基金會備份。
